【裁判字號】    89,訴,4628
【裁判日期】    891129
【裁判案由】    清償債務
【裁判全文】
臺灣臺北地方法院民事判決  八十九年度訴字第四六二八號
    原      告  台灣土地銀行
    法定代理人  丙○○
    訴訟代理人  甲○○
                乙○○
    被      告  丁○○
右當事人間請求給付借款事件，本院判決如左：
    主    文
被告應給付原告新台幣陸拾陸萬陸仟佰肆拾伍元，及自民國八十九年四月二十六日
起至清償日止，按年息百分之八．九九計算之利息，並自民國八十九年四月二十六日
起至清償日止，按上開利率百分之二十計付違約金。
訴訟費用由被告負擔。
    事    實
甲、原告方面：
  一、聲明：如主文所示。
  二、陳述：被告於民國（下同）八十一年一月七日向原告借用新台幣（下同）貳佰
      玖拾萬元，約定利息按行行牌告基本放款利率及核定之加減碼機動計算，自第
      一期至第三十六期只付利息不還本金，第三十七期起平均攤還本息，最後一期
      按實際餘額計算，逾期清償在六個月以內者，按上開利率百分之十，超過六個
      月者，超過部份按上開利率百分之二十計付違約金，借款期間為二十年。詎被
      告自八十八年三月八日起即未依約償還，依約定即喪失期間利益，所有債務視
      為到期。經拍賣被告提供之抵押物受償後，尚不足陸拾陸萬陸仟佰肆拾伍元
      本金、利息及違約金，為此提起本件訴訟。又本件兩造合意由鈞院為第一審管
      轄法院。
  三、證據：提出借據影本一紙、約定書影本一紙、臺灣板橋地方法院八十八年度民
      執速字第二○二二五號分配表影本一紙、放款帳卡影本一紙為證。
乙、被告方面：
  一、聲明：駁回原告之訴及其假執行之聲請。
  二、陳述：八十一年間確實向原告借款二百九十萬元，對於借據及所約定前三年之
      給付為利息不含本金，及抵押物拍賣時，尚欠貳佰肆拾捌萬貳仟陸佰拾壹元
      不爭執，惟本件係以抵押物借款，原告應僅得以抵押物受償，且原告已將被告
      提供之擔保品不動產拍賣並取得拍賣價金，不應再向被告請求不足之款項。
    理    由
一、原告起訴主張：被告八十一年一月七日向原告借用貳佰玖拾萬元，期間為二十年
    ，並有約定利息及逾時還款時應付之違約金，及一期債務未清償即視為全部到期
    。詎被告自八十八年三月八日起即未依約償還，經拍賣抵押物受償後，尚餘陸拾
    陸萬陸仟佰肆拾伍元本金、利息及違約金未予返還等語；被告則以：自認原告
    主張借款及未按時清償之事實，惟本件係以抵押物借款，原告應僅得以抵押物受
    償，原告已將被告提供之不動產拍賣並取得拍賣價金，不應再向被告請求不足之
    款項云云。
二、本件原告主張被告借款二百九十萬元，被告僅給付本息至八十八年三月七日，自
    翌日之八十八年三月八日起之債務即未清償，經拍賣供擔保之不動產後，尚不足
    本金陸拾陸萬陸仟佰肆拾伍元、利息及違約金之事實，為被告所自認，復有被
    告不爭執之借據影本一紙、約定書影本一紙、臺灣板橋地方法院八十八年度民執
    速字第二○二二五號分配表影本一紙、放款帳卡影本一紙為證，核屬相符，自堪
    信為真實。
二、被告雖辯稱：本件係以抵押物借款，原告應以擔保物受償，不得再為其他請求云
    云。惟按消費借貸之借用人應於約定期限返還借用物，民法第四百七十八條定有
    明文。查兩造訂立之借據條款第四、五條約定：債務依契約所載按原告銀行行牌
    告基本放款利率及核定之加減碼機動計算，自第一期至第三十六期只付利息不還
    本金，第三十七期起平均攤還本息，最後一期按實際餘額計算，逾期清償在六個
    月以內者，按上開利率百分之十，超過六個月者，超過部份按上開利率百分之二
    十計付違約金，借款期間為二十年。又其他約定事項第五條第一項第一款約定：
    任何一宗債務不依約清償或攤還本金時，立約人之一切債務，得視同全部到期。
    次查被告既自認八十八年三月八日以後之本息均未繳還，是依兩造之約定，被告
    之債務視為全部到期。而原告拍賣擔保抵押物受償之結果，僅清償貳佰壹拾壹萬
    零貳佰捌拾肆元，為被告所不爭執，亦有臺灣板橋地方法院八十八年度民執速字
    第二○二二五號分配表影本一紙在卷可憑，足認被告確尚有陸拾陸萬陸仟佰肆
    拾伍元之本金，及自受償分配日期後翌日之八十九年四月二十六日起至清償日止
    之利息、違約金未受償，從而，原告依消費借貸契約請求被告給付所餘借款及如
    主文第一項所示之利息、違約金為自屬有據。次按抵押權之物保與消費借貸契約
    債務人，皆負有擔保債務清償為為共同目的，二者任由債權人選擇行使，並無孰
    先孰後之關係。而借貸契約與抵押權係屬不同之法律關係，供抵押之不動產縱經
    拍賣，如未受足額之清償，亦不影響債權人對借貸契約債務人之求償權。則被告
    並未提出原告已經拋棄求償權意思表示之事證，依前揭說明，其抵押物拍賣既未
    全部清償其所積欠之債務，仍不能免除其借貸契約債務人之身份。是其所辯「被
    告所辯應以抵押物受償，不得再為其他請求」一節，要非有據，無法採信。
三、綜上所述，本件原告依消費借貸請求被告給付如主文所示之金額、利息及違約金
    為有理由，應予准許。
四、據上論結，本件原告之訴為有理由，依民事訴訟法第七十八條，判決如主文。
中        華      民      國    八十九    年    十一    月    二十九    日
                                          民事第四庭法      官  洪于智
右為正本係照原本作成
如對本判決上訴，須於判決送達後廿日內向本院提出上訴狀
中      華      民      國    八十九    年    十一    月    二十九    日
~B法院書記官  林佳蘋


司法院資訊處製作；財團法人民間司法改革基金會備份。
